ACORDAO-COMPLETO-2353535

ACÓRDÃO 3474/2019 ATA 16/2019 - SEGUNDA CÂMARA

VISTOS, relatados e discutidos estes autos em que se analisam atos de concessão de aposentadoria em benefício de trinta e cinco ex-servidores do Conselho Nacional de Desenvolvimento Científico e Tecnológico - CNPq.
ACORDAM os Ministros do Tribunal de Contas da União, reunidos em Sessão da 2ª Câmara, diante das razões expostas pelo Relator e com fundamento no art. 71, inciso III da Constituição Federal, nos arts. 1º, inciso V, e 39, inciso II da Lei 8.443/1992, em:
9.1. considerar prejudicado, por perda de objeto, o exame do mérito dos atos de concessão de Carlos Alberto Silva dos Santos (XXX.822.101-XX) , Elizabeth Cotta Martino (XXX.387.086-XX) , Lauriema Queiroz da Silva (XXX.122.921-XX) e Nelson Prugner (XXX.819.999-XX) , conforme o disposto no § 5º do art. 260 do Regimento Interno/TCU;
9.2. considerar legais e determinar o registro dos atos de concessão de Alfredo Rocha Filho (XXX.108.601-XX) , Guilherme Ferreira Garcia (XXX.244.561-XX) , Isarai de Ávila Staczak (XXX.596.350-XX) , Luiz Mascarenhas Correia (XXX.409.178-XX) , Marilúcia dos Santos Franca Santana (XXX.099.171-XX) , Maristela Maciel Silva (XXX.032.444-XX) , Rosangela Freitas Nunes (XXX.348.861-XX) , Sandra Silva Villarinho (XXX.195.001-XX) , Tarciso José de Lima (XXX.037.366-XX) , Tatiana Maria de Carvalho Pires Fiuza (XXX.385.381-XX) , Vicente Fonseca (XXX.632.184-XX) , Wallace Soares Correia (XXX.274.641-XX) e Maria da Graça Aranha Haickel de Fernandez (XXX.388.301-XX) , com a ressalva em relação à falha ("GDAT" paga com base na última remuneração percebida) que deixou de existir, nos termos do art. 260, § 4º, do Regimento Interno/TCU;
9.3. considerar ilegais e recusar registro aos atos de concessão de aposentadoria de Ailton Bastos de Miranda (XXX.364.411-XX) , Claudia Maria Correia Rocha (XXX.870.651-XX) , Dirceu Raimundo de Azevedo (XXX.113.916-XX) , Eliana Aparecida de Souza (XXX.992.381-XX) , Joel Jorge Filho (XXX.268.346-XX) , José João Ferraroni (XXX.901.712-XX) , José Sávio Junqueira Henrique (XXX.441.066-XX) , Marcia Regina Neder de Araujo (XXX.501.401-XX) , Maria Aparecida dos Reis (XXX.078.461-XX) , Maria Claudia Miranda Diogo (XXX.293.356-XX) , Marlene Pereira Rodrigues Lopes Soto (XXX.946.221-XX) , Milton Paulo Fernandez Rosa (XXX.043.668-XX) , Roberto Pereira Medeiros (XXX.580.907-XX) , Rosa Maria de Albuquerque (XXX.926.211-XX) , Rosângela Lima do Nascimento (XXX.863.001-XX) , Silvana Pereira de Oliveira (XXX.652.601-XX) , Vânia Vizzotto (XXX.361.421-XX) e Yu Chi Au (XXX.302.598-XX) ;
9.4. dispensar o ressarcimento das quantias indevidamente recebidas de boa-fé nos atos indicados no subitem acima, com fundamento no Enunciado 106 da Súmula da Jurisprudência do TCU;
9.5. determinar ao Conselho Nacional de Desenvolvimento Científico e Tecnológico que:
9.5.1. faça cessar, no prazo de 15 (quinze) dias a contar da notificação deste Acórdão, os pagamentos decorrentes das concessões consideradas ilegais no subitem 9.3 acima, sob pena de responsabilidade solidária da autoridade administrativa omissa;
9.5.2. dê ciência desta Deliberação aos interessados, no prazo de 15 (quinze) dias a contar da notificação deste Acórdão, informando-lhes que o efeito suspensivo proveniente da eventual interposição de recurso, em caso de não provimento, não os eximem da devolução dos valores percebidos indevidamente após a notificação;
9.5.3. no prazo de 30 (trinta) dias, contados da ciência desta deliberação, encaminhe ao Tribunal, por cópia, documentos comprobatórios de que os interessados tomaram conhecimento desta decisão;
9.5.4. cadastre no sistema e-Pessoal, no prazo de 30 (trinta) dias, a contar da ciência deste Acórdão, novos atos de concessão alusivos aos inativos relacionados no subitem 9.3, acima, livres das irregularidades ora apontadas, submetendo-os a este Tribunal, nos termos da IN/TCU 78/2018;
9.6. determinar à Sefip que proceda à verificação do cumprimento da medida consignada no subitem 9.5.1 deste Acórdão, representando a este Tribunal, caso necessário.

Atos de concessão de aposentadoria em benefício de ex-servidores do CNPq.

Segunda Câmara

Conselho Nacional de Desenvolvimento Científico e Tecnológico.

3. Interessados: Ailton Bastos de Miranda (XXX.364.411-XX),  Alfredo Rocha Filho (XXX.108.601-XX),  Carlos Alberto Silva dos Santos (XXX.822.101-XX), Claudia Maria Correia Rocha (XXX.870.651-XX), Dirceu Raimundo de Azevedo (XXX.113.916-XX),  Eliana Aparecida de Sousa (XXX.992.381-XX), Elizabeth Cotta Martino (XXX.387.086-XX), Guilherme Ferreira Garcia (XXX.244.561-XX), Isarai de Avila Staczak (XXX.596.350-XX), Joel Jorge Filho (XXX.268.346-XX), José João Ferraroni (XXX.901.712-XX), José Savio Junqueira Henrique (XXX.441.066-XX), Lauriema Queiroz da Silva (XXX.122.921-XX), Luiz Mascarenhas Correia (XXX.409.178-XX),  Marcia Regina Neder de Araujo (XXX.501.401-XX), Maria Aparecida dos Reis (XXX.078.461-XX), Maria Claudia Miranda Diogo (XXX.293.356-XX), Maria da Graça Aranha Haickel de Fernandez (XXX.388.301-XX), Marilucia dos Santos Franca Santana (XXX.099.171-XX), Maristela Maciel Silva (XXX.032.444-XX), Marlene Pereira Rodrigues Lopez Soto (XXX.946.221-XX),  Milton Paulo Fernandez Rosa (XXX.043.668-XX),  Nelson Prugner (XXX.819.999-XX), Roberto Pereira Medeiros (XXX.580.907-XX),  Rosa Maria de Albuquerque (XXX.926.211-XX), Rosangela Freitas Nunes (XXX.348.861-XX), Rosangela Lima do Nascimento (XXX.863.001-XX),  Sandra Silva Villarinho (XXX.195.001-XX),  Silvana Pereira de Oliveira (XXX.652.601-XX), Tarciso José de Lima (XXX.037.366-XX),  Tatiana Maria de Carvalho Pires Fiuza (XXX.385.381-XX),  Vania Vizzotto (XXX.361.421-XX),  Vicente Fonseca (XXX.632.184-XX),  Wallace Soares Correia (XXX.274.641-XX),  Yu Chi Au (XXX.302.598-XX).

13.1. Ministros presentes: Ana Arraes (Presidente), Aroldo Cedraz e Raimundo Carreiro.
13.2. Ministros-Substitutos presentes: Marcos Bemquerer Costa (Relator) e André Luís de Carvalho.

ACORDAO-COMPLETO-2381918

Acórdão de Relação 12050/2019 - Segunda Câmara

Acórdão de Relação

MARCOS BEMQUERER

Trata o presente processo de concessões de aposentadorias em benefício dos interessados acima relacionados, ex-servidores do Conselho Nacional de Desenvolvimento Científico e Tecnológico - CNPq.
2.	A Secretaria de Fiscalização de Pessoal - Sefip examinou as concessões em apreço mediante a instrução inserta à peça 50, que reproduzo, em parte, a seguir: 
"EXAME TÉCNICO
Encaminhamentos anteriores
3.	Foram expedidas diligências à entidade (peças 1, 4 e 7) , solicitando-se informações/documentação a fim de sanear os autos.
4.	As diligências mencionadas foram atendidas, conforme peças 3, 6 e 9, estando os autos aptos a ser instruídos no mérito. 
Exame das constatações
5.	A seguir, analisar-se-á, para cada interessado, o respectivo ato de aposentadoria.
Em relação ao Sr. AILTON BASTOS DE MIRANDA
6.	Em análise do ato objeto destes autos, verifica-se que o interessado foi inativado em 7/1/2014, com proventos integrais, computados mais de 38 anos de tempo de atividade (considerando o tempo insalubre averbado) . Incorporou, ainda, 23% a título de adicional por tempo de serviço e quintos. O fundamento legal da aposentadoria foi aquele descrito no artigo 3º da EC 47/2005.
7.	Em consulta ao contracheque à peça 10, p. 1, e em cotejo com a tabela salarial à peça 11, verifica-se, conforme informação do Gestor à peça 9, pg. 4, que o pagamento da rubrica 'GDACT-GRAT.DES.AT.CIEN.E TECN.' foi feita com base na última remuneração percebida pelo então servidor, em vez da média aritmética dos últimos sessenta meses anteriores à aposentadoria ou instituição da pensão, nos termos do disposto nos arts. 59 e 60-B da MP 2229-43/2001 (ainda pendente de conversão em Lei) , com a redação dada pela Lei 11.356/2006. In verbis:
Medida Provisória n° 2.229-43, com redação dada pela Lei 11.356/2006
'Art. 19.  Fica instituída a Gratificação de Desempenho de Atividade de Ciência e Tecnologia - GDACT, devida aos ocupantes dos cargos efetivos integrantes das carreiras de que trata o art. 17 desta Medida Provisória. (Vide Lei n. 11.094, de 2005) (Vide Medida Provisória n. 295, de 2006) 
[...]
Art. 59.  Para fins de incorporação aos proventos da aposentadoria ou às pensões, as Gratificações de que tratam os arts. 8º [revogado], 13 [revogado], 19 [institui a rubrica GDACT - vide acima], 30 [revogado], 41 [revogado] e 56 [revogado] desta Medida Provisória:
 (...) 
II - serão calculadas pela média aritmética dos últimos sessenta meses anteriores à aposentadoria ou instituição da pensão. [grifo nosso]
Art. 60-B.  A partir de 1° de julho de 2006, as gratificações a que se referem os arts. 8° [revogado], 13 [revogado] e 19 [institui a rubrica GDACT] desta Medida Provisória aplicam-se às aposentadorias e às pensões concedidas ou instituídas até 29 de junho de 2000, no valor correspondente a 50% (cinqüenta por cento) do percentual máximo aplicado ao padrão da classe em que o servidor que lhes deu origem estivesse posicionado.  
§ 1° A hipótese prevista no caput deste artigo aplica-se igualmente às aposentadorias e pensões concedidas ou instituídas antes que o servidor que lhes deu origem tenha completado 60 (sessenta) meses de percepção das gratificações.
§ 2° As gratificações referidas no caput deste artigo aplicam-se às aposentadorias e pensões concedidas ou instituídas após 29 de junho de 2000 e serão calculadas conforme o disposto no inciso II do caput do artigo 59 desta Medida Provisória, desde que transcorridos pelo menos 60 (sessenta) meses de percepção das gratificações.'
8.	A Jurisprudência desta Corte tem militado no sentido de que o pagamento da GDACT deve obedecer ao acima disposto, conforme Acórdão 8341/2016-TCU-Segunda Câmara (Relator Ministro Augusto Nardes) .
9.	Destarte, constata-se o pagamento irregular de rubrica e, com isso, resta fulminada a legalidade do ato. 
10.	Cabe destacar que não se constatou a acumulação de cargos, mas de cessão de servidor, conforme informação do Gestor à peça 6, pg. 3.
Em relação ao Sr. ALFREDO ROCHA FILHO.
11.	Em análise do ato objeto destes autos, verifica-se que o interessado foi inativado de forma voluntária em 1º/8/2013, com proventos proporcionais e calculado a partir da média das remunerações. O fundamento legal da aposentadoria foi aquele descrito no artigo 40, § 1º, inciso III, alínea 'b', com redação dada pela EC 41/2003.
12.	Em consulta ao contracheque à peça 10, pg. 3, constata-se o pagamento dos proventos em rubrica única, correspondendo à aplicação da EC 41/2003. No ato, a proporção dos proventos foi calculada em dias.
13.	Não se verifica, em consulta aos sistemas informatizados desta Corte, a acumulação de cargos. 
14.	Destarte, não se verifica óbice para que o ato seja apreciado pela legalidade.
Em relação à Sra. CLAUDIA MARIA CORREIA ROCHA.
15.	Em análise do ato objeto destes autos, verifica-se que a interessada foi inativada em 17/8/2012, com proventos proporcionais, em virtude de invalidez 'simples'. Incorporou, ainda, 11% a título de adicional por tempo de serviço. Embora aposentada desde 2012, somente em 2015 o ato em apreço foi encaminhado para esta Corte. O fundamento legal da aposentadoria foi aquele descrito no artigo 40, § 1º, inciso I, da Constituição Federal de 1988 c/c EC número 70, de 2012.
16.	Cabe ressaltar que a EC 70/2012 alterou as disposições para os inativos que ingressaram no serviço público antes de 31/12/2003 e que foram para a inatividade por invalidez permanente. Para estes, no qual se enquadra a interessada, foi revigorado o instituto da paridade e da remuneração do cargo efetivo como base de cálculo para fins de pagamento dos proventos.
17.	Em consulta às rubricas cadastradas no ato, verifica-se que estão proporcionalizadas em 24/30. Todavia, em consulta ao contracheque à peça 10, pg. 5, e em cotejo com a tabela salarial à peça 12, constata-se que as rubricas salariais estão sendo pagas na razão de 25/30. Não consta registrado nos sistemas informatizados desta Corte eventual ato de alteração de aposentadoria elevando a proporção dos proventos.
18.	Também consta registrado o pagamento da GDACT com base na última remuneração percebida pela então servidora (informação do Gestor à peça 9, pg. 4) , em vez da média aritmética dos últimos sessenta meses anteriores à aposentadoria ou instituição da pensão, nos termos do disposto nos arts. 59 e 60-B da MP 2229-43/2001 (ainda pendente de conversão em Lei) , com a redação dada pela Lei 11.356/2006. Tal situação é idêntica àquela exposta nos itens 7 e 8 desta instrução, cabendo, por isso, considerar a forma de pagamento irregular.
19.	Destarte, caberá propor a ilegalidade do ato, em virtude do pagamento irregular da rubrica 'GDACT' e da proporção dos proventos pagos não refletir àquilo registrado no ato.
Em relação ao Sr. DIRCEU RAIMUNDO DE AZEVEDO.
20.	Em análise do ato objeto destes autos, verifica-se que o interessado foi inativado em 1º/8/2011, com proventos integrais, computados mais de 36 anos de tempo de atividade. Incorporou, ainda, 23% a título de adicional por tempo de serviço e fração de 'quintos'. Embora aposentado desde 2011, somente em 2014 o ato em apreço foi encaminhado para esta Corte. O fundamento legal da aposentadoria foi aquele descrito no artigo 3º da EC 47/2005.
21.	Em consulta ao contracheque à peça 10, p. 5, e em cotejo com a tabela salarial à peça 11, verifica-se, conforme informação do Gestor à peça 9, pg. 4, que o pagamento da rubrica 'GDACT-GRAT.DES.AT.CIEN.E TECN.' foi feito com base na última remuneração percebida pelo então servidor, em vez da média aritmética dos últimos sessenta meses anteriores à aposentadoria ou instituição da pensão, nos termos do disposto nos arts. 59 e 60-B da MP 2229-43/2001 (ainda pendente de conversão em Lei) , com a redação dada pela Lei 11.356/2006.
22.	Tal situação é idêntica àquela exposta nos itens 7 e 8 desta instrução, cabendo, por isso, considerar a forma de pagamento irregular. Destarte, caberá propor a ilegalidade do ato, em virtude do pagamento irregular da rubrica 'GDACT.
Em relação à Sra. ELIANA APARECIDA DE SOUSA.
23.	O ato inicial de aposentadoria (10202501-04-2010-000041-6) foi apreciado pela legalidade, conforme Acórdão 1463/2012-TCU-Primeira Câmara, relator Augusto Sherman. No referido ato, os proventos foram calculados pela média das remunerações.
24.	Em análise do ato objeto destes autos, verifica-se que a interessada foi inativada em 1º/12/2010, com proventos proporcionais, computados mais de 26 anos de tempo de atividade. Incorporou, ainda, 14% a título de adicional por tempo de serviço. O fundamento legal da aposentadoria foi aquele descrito no artigo 40, § 1º, inciso I, da Constituição Federal de 1988 c/c EC 70, de 2012.
25.	Cabe ressaltar que a EC 70/2012 alterou as disposições para os inativos que ingressaram no serviço público antes de 31/12/2003 e que foram para a inatividade por invalidez permanente. Para estes, no qual se enquadra a interessada, foi revigorado o instituto da paridade e da remuneração do cargo efetivo como base de cálculo para fins de pagamento dos proventos.
26.	Em consulta ao contracheque à peça 10, p. 7, e em cotejo com a tabela salarial à peça 12, verifica-se, conforme informação do Gestor à peça 9, pg. 4, que o pagamento da rubrica 'GDACT-GRAT.DES.AT.CIEN.E TECN.' foi feito com base na última remuneração percebida pelo então servidora, em vez da média aritmética dos últimos sessenta meses anteriores à aposentadoria ou instituição da pensão, nos termos do disposto nos arts. 59 e 60-B da MP 2229-43/2001 (ainda pendente de conversão em Lei) , com a redação dada pela Lei 11.356/2006.
27.	Tal situação é idêntica àquela exposta nos itens 7 e 8 desta instrução, cabendo, por isso, considerar a forma de pagamento irregular.
28.	Destarte, caberá propor a ilegalidade do ato, em virtude do pagamento irregular da rubrica 'GDACT'.
Em relação ao Sr. GUILHERME FERREIRA GARCIA.
29.	Em análise do ato objeto destes autos, verifica-se que o interessado foi inativado em 1º/4/2013, com proventos integrais, computados mais de 41 anos de tempo de atividade. Incorporou, ainda, 11% a título de adicional por tempo de serviço. Embora aposentado desde 2013, somente em 2015 o ato em apreço foi encaminhado para esta Corte. O fundamento legal da aposentadoria foi aquele descrito no artigo 3º da EC 47/2005.
30.	Em consulta ao contracheque à peça 10, p. 7, e em cotejo com a tabela salarial à peça 12, verifica-se, conforme informação do Gestor à peça 9, pg. 4, que o pagamento da rubrica 'GDACT-GRAT.DES.AT.CIEN.E TECN.' foi feito com base na última remuneração percebida pelo então servidor, em vez da média aritmética dos últimos sessenta meses anteriores à aposentadoria ou instituição da pensão, nos termos do disposto nos arts. 59 e 60-B da MP 2229-43/2001 (ainda pendente de conversão em Lei) , com a redação dada pela Lei 11.356/2006.
31.	Todavia, também consta nos proventos o pagamento da rubrica 'GD PARC COMPL ART 17 ON 5/2016', que se origina na opção do artigo 87 da Lei 13.324/2016, a qual previa a integralização da rubrica 'GDACT' pela 'média dos pontos da gratificação de desempenho recebidos nos últimos sessenta meses de atividade'; bem como o pagamento de parcela complementar, nos termos do artigo 88, § 5º, do mesmo diploma.
'Art. 87.  É facultado aos servidores, aos aposentados e aos pensionistas que estejam sujeitos ao disposto nos arts. 3º, 6º ou 6º-A da Emenda Constitucional 41, de 19 de dezembro de 2003, ou no art. 3º da Emenda Constitucional 47, de 5 de julho de 2005, optar pela incorporação de gratificações de desempenho aos proventos de aposentadoria ou de pensão, nos termos dos arts. 88 e 89, relativamente aos seguintes cargos, planos e carreiras:
I - Plano de Carreiras para a área de Ciência e Tecnologia, de que trata a Lei 8.691, de 28 de julho de 1993;
[...]
Art. 88.  Os servidores de que trata o art. 87 podem optar, em caráter irretratável, pela incorporação de gratificações de desempenho aos proventos de aposentadoria ou de pensão, nos seguintes termos:
I - a partir de 1o de janeiro de 2017: 67% (sessenta e sete por cento) do valor referente à média dos pontos da gratificação de desempenho recebidos nos últimos sessenta meses de atividade;
II - a partir de 1o de janeiro de 2018: 84% (oitenta e quatro por cento) do valor referente à média dos pontos da gratificação de desempenho recebidos nos últimos sessenta meses de atividade; e
III - a partir de 1o de janeiro de 2019: o valor integral da média dos pontos da gratificação de desempenho recebidos nos últimos sessenta meses de atividade.
[...]
§ 5o  Eventual diferença entre o valor que o servidor ou o pensionista receberia antes da opção e o valor decorrente da aplicação das regras dos incisos I e II do caput será paga a título de parcela complementar, de natureza provisória, até a implantação das parcelas subsequentes.'
32.	Destarte, em visto do exposto, concluiu-se que o interessado fez a opção prevista no artigo 87 da Lei 13.324/2016, sendo a rubrica 'GDACT' paga na forma acima descrita, quedando-se a questão saneada, nos termos do artigo 260, § 4º, do RI/TCU.
33.	Diante disto, não se verifica óbice para que o ato seja apreciado pela legalidade, ressalvando-se a falha que deixou de existir.
Em relação ao Sr. ISARAI DE AVILA STACZAK.
34.	Em análise do ato objeto destes autos, verifica-se que o interessado foi inativado em 1º/11/2013, com proventos proporcionais, computados mais de 29 anos de tempo de atividade. Incorporou, ainda, 11% a título de adicional por tempo de serviço. Embora aposentado desde 2013, somente em 2015 o ato em apreço foi encaminhado para esta Corte. O fundamento legal da aposentadoria foi aquele descrito no artigo 40, § 1º, inciso I, da Constituição Federal de 1988 c/c EC  70, de 2012.
35.	Cabe ressaltar que a EC 70/2012 alterou as disposições para os inativos que ingressaram no serviço público antes de 31/12/2003 e que foram para a inatividade por invalidez permanente. Para estes, no qual se enquadra a interessada, foi revigorado o instituto da paridade e da remuneração do cargo efetivo como base de cálculo para fins de pagamento dos proventos.
36.	Em consulta ao contracheque à peça 10, p. 9, e em cotejo com a tabela salarial à peça 12, verifica-se, conforme informação do Gestor à peça 9, pg. 4, que o pagamento da rubrica 'GDACT-GRAT.DES.AT.CIEN.E TECN.' foi feito com base na última remuneração percebida pelo então servidor, em vez da média aritmética dos últimos sessenta meses anteriores à aposentadoria ou instituição da pensão, nos termos do disposto nos arts. 59 e 60-B da MP 2229-43/2001 (ainda pendente de conversão em Lei) , com a redação dada pela Lei 11.356/2006.
37.	Todavia, também consta nos provento o pagamento da rubrica 'GD PARC COMPL ART 17 ON 5/2016', que se origina na opção dos artigo 87 da Lei 13.324/2016, a qual previa a integralização da rubrica 'GDACT' pela 'média dos pontos da gratificação de desempenho recebidos nos últimos sessenta meses de atividade'; bem como o pagamento de parcela complementar, nos termos do artigo 88, § 5º, do mesmo diploma (vide item 31 desta instrução) .
38.	Destarte, em visto do exposto, concluiu-se que a interessada fez a opção prevista no artigo 87 da Lei 13.324/2016, sendo a rubrica 'GDACT' paga na forma acima descrita, quedando-se a questão saneada, nos termos do artigo 260, § 4º, do RI/TCU.
39.	Diante disto, não se verifica óbice para que o ato seja apreciado pela legalidade, ressalvando-se a falha que deixou de existir. 
Em relação ao Sr. JOEL JORGE FILHO
40.	Em análise do ato objeto destes autos, verifica-se que o interessado foi inativado em 2/5/2013, com proventos integrais, computados mais de 39 anos de tempo de atividade. Incorporou, ainda, 11% a título de adicional por tempo de serviço e quintos. Embora aposentado desde 2013, somente em 2015 o ato em apreço foi encaminhado para esta Corte. O fundamento legal da aposentadoria foi aquele descrito no artigo 3º da EC 47/2005.
41.	Em consulta ao contracheque à peça 10, p. 9, e em cotejo com a tabela salarial à peça 11, verifica-se, conforme informação do Gestor à peça 9, pg. 4, que o pagamento da rubrica 'GDACT-GRAT.DES.AT.CIEN.E TECN.' foi feito com base na última remuneração percebida pelo então servidor, em vez da média aritmética dos últimos sessenta meses anteriores à aposentadoria ou instituição da pensão, nos termos do disposto nos arts. 59 e 60-B da MP 2229-43/2001 (ainda pendente de conversão em Lei) , com a redação dada pela Lei 11.356/2006.
42.	Tal situação é idêntica àquela exposta nos itens 7 e 8 desta instrução, cabendo, por isso, considerar a forma de pagamento irregular. Destaque-se que, no ato, estão registrados os tempos de exercício de função que possibilitou a incorporação de quintos.
43.	Destarte, caberá propor a ilegalidade do ato, em virtude do pagamento irregular da rubrica 'GDACT'.
Em relação ao Sr. JOSE JOAO FERRARONI.
44.	O ato inicial de aposentadoria foi apreciado pela legalidade, conforme Acórdão 3257/2006-TCU-Segunda Câmara, relator Augusto Sherman.
45.	Constam nos autos, atos relativos à primeira e à segunda alteração de aposentadoria (números 10202501-04-2013-000035-0 e 10202501-04-2012-000036-5, respectivamente) .
46.	No ato relativo à primeira alteração de aposentadoria, o Gestor de Pessoal prestou o seguinte esclarecimento:
'ALTERAÇÃO DE APOSENTADORIA E ISENÇÃO DE IRPF DO SERVIDOR APOSENTADO JOSE JOAO FERRARONI EM CONFORMIDADE COM O LAUDO MEDICO DE APOSENTADORIA PROPORCIONAL PARA INVALIDEZ PERMANENTE COM PROVENTOS INTEGRAIS, POR SER DOENCA ESPECIFICADA NO ARTIGO 6º DA LEI 7.713/88 E RESPECTIVAS ATUALIZAÇÕES, DIAGNOSTICADA EM 30 DE SETEMBRO DE 2011. (CID10-G20) '
47.	Em consulta ao contracheque à peça 10, p. 11, e em cotejo com a tabela salarial à peça 11, verifica-se, conforme informação do Gestor à peça 9, pg. 4, que o pagamento da rubrica 'GDACT-GRAT.DES.AT.CIEN.E TECN.' foi feito com base na última remuneração percebida pelo então servidor, em vez da média aritmética dos últimos sessenta meses anteriores à aposentadoria ou instituição da pensão, nos termos do disposto nos arts. 59 e 60-B da MP 2229-43/2001 (ainda pendente de conversão em Lei) , com a redação dada pela Lei 11.356/2006.
48.	Tal situação é idêntica àquela exposta nos itens 7 e 8 desta instrução, cabendo, por isso, considerar a forma de pagamento irregular. Destaque-se que, no ato, estão registrados os tempos de exercício de função que possibilitou a incorporação de quintos.
49.	Destarte, caberá propor a ilegalidade dos atos, em virtude do pagamento irregular da rubrica 'GDACT'.
Em relação ao Sr. JOSE SAVIO JUNQUEIRA HENRIQUE
50.	Em análise do ato objeto destes autos, verifica-se que o interessado foi inativado em 1º/2/2012, com proventos integrais, computados mais de 36 anos de tempo de atividade (mapa à peça 6, pg. 26) . Incorporou, ainda, 18% a título de adicional por tempo de serviço e quintos. Embora aposentado desde 2012, somente em 2015 o ato em apreço foi encaminhado para esta Corte. O fundamento legal da aposentadoria foi aquele descrito no artigo 6º da EC 41/2003.
51.	Em consulta ao contracheque à peça 10, p. 15, e em cotejo com a tabela salarial à peça 11, verifica-se, conforme informação do Gestor à peça 9, pg. 4, que o pagamento da rubrica 'GDACT-GRAT.DES.AT.CIEN.E TECN.' foi feito com base na última remuneração percebida pelo então servidor, em vez da média aritmética dos últimos sessenta meses anteriores à aposentadoria ou instituição da pensão, nos termos do disposto nos arts. 59 e 60-B da MP 2229-43/2001 (ainda pendente de conversão em Lei) , com a redação dada pela Lei 11.356/2006.
52.	Tal situação é idêntica àquela exposta nos itens 7 e 8 desta instrução, cabendo, por isso, considerar a forma de pagamento irregular. Destaque-se que, no ato, estão registrados os tempos de exercício de função que possibilitou a incorporação de quintos.
53.	Destarte, caberá propor a ilegalidade do ato, em virtude do pagamento irregular da rubrica 'GDACT'.
Em relação ao Sr. LUIZ MASCARENHAS CORREIA
54.	Em análise do ato objeto destes autos, verifica-se que o interessado foi inativado em 2/5/2014, com proventos integrais, computados mais de 37 anos de tempo de atividade. Incorporou, ainda, 13% a título de adicional por tempo de serviço. O fundamento legal da aposentadoria foi aquele descrito no artigo 3º da EC 47/2005.
55.	Em consulta ao contracheque à peça 10, p. 17, e em cotejo com a tabela salarial à peça 12, verifica-se, conforme informação do Gestor à peça 9, pg. 4, que o pagamento da rubrica 'GDACT-GRAT.DES.AT.CIEN.E TECN.' foi feito com base na última remuneração percebida pelo então servidor, em vez da média aritmética dos últimos sessenta meses anteriores à aposentadoria ou instituição da pensão, nos termos do disposto nos arts. 59 e 60-B da MP 2229-43/2001 (ainda pendente de conversão em Lei) , com a redação dada pela Lei 11.356/2006.
56.	Todavia, também consta nos provento o pagamento da rubrica 'GD PARC COMPL ART 17 ON 5/2016', que se origina na opção dos artigo 87 da Lei 13.324/2016, a qual previa a integralização da rubrica 'GDACT' pela 'média dos pontos da gratificação de desempenho recebidos nos últimos sessenta meses de atividade'; bem como o pagamento de parcela complementar, nos termos do artigo 88, § 5º, do mesmo diploma (vide item 31 desta instrução) .
57.	Destarte, em vista do exposto, concluiu-se que a interessada fez a opção prevista no artigo 87 da Lei 13.324/2016, sendo a rubrica 'GDACT' paga na forma acima descrita, quedando-se a questão saneada, nos termos do artigo 260, § 4º, do RI/TCU.
58.	Diante disto, não se verifica óbice para que o ato seja apreciado pela legalidade, ressalvando-se a falha que deixou de existir.
Em relação à Sra. MARCIA REGINA NEDER DE ARAUJO
59.	Em análise do ato objeto destes autos, verifica-se que a interessada foi inativada em 1º/2/2012, com proventos integrais, computados mais de 30 anos de tempo de atividade. Incorporou, ainda, 13% a título de adicional por tempo de serviço. Embora aposentada desde 2012, somente em 2015 o ato em apreço foi encaminhado para esta Corte. O fundamento legal da aposentadoria foi aquele descrito no artigo 3º da EC 47/2005.
60.	Em consulta ao contracheque à peça 10, p. 17, e em cotejo com a tabela salarial à peça 11, verifica-se, conforme informação do Gestor à peça 9, pg. 4, que o pagamento da rubrica 'GDACT-GRAT.DES.AT.CIEN.E TECN.' foi feito com base na última remuneração percebida pelo então servidor, em vez da média aritmética dos últimos sessenta meses anteriores à aposentadoria ou instituição da pensão, nos termos do disposto nos arts. 59 e 60-B da MP 2229-43/2001 (ainda pendente de conversão em Lei) , com a redação dada pela Lei 11.356/2006.
61.	Tal situação é idêntica àquela exposta nos itens 7 e 8 desta instrução, cabendo, por isso, considerar a forma de pagamento irregular. 
62.	Destarte, caberá propor a ilegalidade do ato, em virtude do pagamento irregular da rubrica 'GDACT'.
Em relação à Sra. MARIA APARECIDA DOS REIS
63.	Em análise do ato objeto destes autos, verifica-se que a interessada foi inativada em 2/6/2014, com proventos integrais, computados mais de 33 anos de tempo de atividade. Incorporou, ainda, 11% a título de adicional por tempo de serviço. O fundamento legal da aposentadoria foi aquele descrito no artigo 3º da EC 47/2005.
64.	Em consulta ao contracheque à peça 10, p. 19, e em cotejo com a tabela salarial à peça 12, verifica-se, conforme informação do Gestor à peça 9, pg. 4, que o pagamento da rubrica 'GDACT-GRAT.DES.AT.CIEN.E TECN.' foi feito com base na última remuneração percebida pelo então servidor, em vez da média aritmética dos últimos sessenta meses anteriores à aposentadoria ou instituição da pensão, nos termos do disposto nos arts. 59 e 60-B da MP 2229-43/2001 (ainda pendente de conversão em Lei) , com a redação dada pela Lei 11.356/2006.
65.	Tal situação é idêntica àquela exposta nos itens 7 e 8 desta instrução, cabendo, por isso, considerar a forma de pagamento irregular. 
66.	Destarte, caberá propor a ilegalidade do ato, em virtude do pagamento irregular da rubrica 'GDACT'.
Em relação à Sra. MARIA CLAUDIA MIRANDA DIOGO
67. 	Em análise do ato objeto destes autos, verifica-se que a interessada foi inativada em 1º/3/2013, com proventos integrais, computados mais de 30 anos de tempo de atividade. Incorporou, ainda, 16% a título de adicional por tempo de serviço e quintos. Embora aposentado desde 2013, somente em 2015 o ato em apreço foi encaminhado para esta Corte. O fundamento legal da aposentadoria foi aquele descrito no artigo 3º da EC 47/2005.
68.	Em consulta ao contracheque à peça 10, p. 19, e em cotejo com a tabela salarial à peça 11, verifica-se, conforme informação do Gestor à peça 9, pg. 4, que o pagamento da rubrica 'GDACT-GRAT.DES.AT.CIEN.E TECN.' foi feito com base na última remuneração percebida pelo então servidor, em vez da média aritmética dos últimos sessenta meses anteriores à aposentadoria ou instituição da pensão, nos termos do disposto nos arts. 59 e 60-B da MP 2229-43/2001 (ainda pendente de conversão em Lei) , com a redação dada pela Lei 11.356/2006.
69.	Tal situação é idêntica àquela exposta nos itens 7 e 8 desta instrução, cabendo, por isso, considerar a forma de pagamento irregular. 
70.	Destarte, caberá propor a ilegalidade do ato, em virtude do pagamento irregular da rubrica 'GDACT'.
Em relação à Sra. MARIA DA GRACA ARANHA HAICKEL DE FERNANDEZ
71.	Em análise do ato objeto destes autos, verifica-se que a interessada foi inativada em 1º/3/2013, com proventos integrais, computados mais de 36 anos de tempo de atividade. Incorporou, ainda, 21% a título de adicional por tempo de serviço e quintos. O fundamento legal da aposentadoria foi aquele descrito no artigo 3º da EC 47/2005.
72.	Em consulta ao contracheque à peça 10, p. 21, e em cotejo com a tabela salarial à peça 12, verifica-se, conforme informação do Gestor à peça 9, pg. 4, que o pagamento da rubrica 'GDACT-GRAT.DES.AT.CIEN.E TECN.' foi feito com base na última remuneração percebida pelo então servidor, em vez da média aritmética dos últimos sessenta meses anteriores à aposentadoria ou instituição da pensão, nos termos do disposto nos arts. 59 e 60-B da MP 2229-43/2001 (ainda pendente de conversão em Lei) , com a redação dada pela Lei 11.356/2006.
73.	Todavia, também consta nos proventos o pagamento da rubrica 'GD PARC COMPL ART 17 ON 5/2016', que se origina na opção do artigo 87 da Lei 13.324/2016, a qual previa a integralização da rubrica 'GDACT' pela 'média dos pontos da gratificação de desempenho recebidos nos últimos sessenta meses de atividade'; bem como o pagamento de parcela complementar, nos termos do artigo 88, § 5º, do mesmo diploma (vide item 31 desta instrução) .
74.	Destarte, em visto do exposto, concluiu-se que a interessada fez a opção prevista no artigo 87 da Lei 13.324/2016, sendo a rubrica 'GDACT' paga na forma acima descrita, quedando-se a questão saneada, nos termos do artigo 260, § 4º, do RI/TCU.
75.	Diante disto, não se verifica óbice para que o ato seja apreciado pela legalidade, ressalvando-se a falha que deixou de existir.
Em relação à Sra. MARILUCIA DOS SANTOS FRANCA SANTANA
76.	Em análise do ato objeto destes autos, verifica-se que a interessada foi inativada em 1º/5/2013, com proventos integrais, computados mais de 34 anos de tempo de atividade. Incorporou, ainda, 10% a título de adicional por tempo de serviço. O fundamento legal da aposentadoria foi aquele descrito no artigo 3º da EC 47/2005.
77.	Em consulta ao contracheque à peça 10, p. 23, e em cotejo com a tabela salarial à peça 12, verifica-se, conforme informação do Gestor à peça 9, pg. 4, que o pagamento da rubrica 'GDACT-GRAT.DES.AT.CIEN.E TECN.' foi feito com base na última remuneração percebida pelo então servidor, em vez da média aritmética dos últimos sessenta meses anteriores à aposentadoria ou instituição da pensão, nos termos do disposto nos arts. 59 e 60-B da MP 2229-43/2001 (ainda pendente de conversão em Lei) , com a redação dada pela Lei 11.356/2006.
78.	Todavia, também consta nos proventos o pagamento da rubrica 'GD PARC COMPL ART 17 ON 5/2016', que se origina na opção do artigo 87 da Lei 13.324/2016, a qual previa a integralização da rubrica 'GDACT' pela 'média dos pontos da gratificação de desempenho recebidos nos últimos sessenta meses de atividade'; bem como o pagamento de parcela complementar, nos termos do artigo 88, § 5º, do mesmo diploma (vide item 31 desta instrução) .
79.	Destarte, em visto do exposto, concluiu-se que a interessada fez a opção prevista no artigo 87 da Lei 13.324/2016, sendo a rubrica 'GDACT' paga na forma acima descrita, quedando-se a questão saneada, nos termos do artigo 260, § 4º, do RI/TCU. Diante disto, não se verifica óbice para que o ato seja apreciado pela legalidade, ressalvando-se a falha que deixou de existir.
Em relação à Sra. MARISTELA MACIEL SILVA
80.	Em análise do ato objeto destes autos, verifica-se que a interessada foi inativada em 1º/4/2014, com proventos integrais, computados mais de 30 anos de tempo de atividade. Incorporou, ainda, 12% a título de adicional por tempo de serviço. O fundamento legal da aposentadoria foi aquele descrito no artigo 3º da EC 47/2005.
81.	Em consulta ao contracheque à peça 10, p. 25, e em cotejo com a tabela salarial à peça 12, verifica-se, conforme informação do Gestor à peça 9, pg. 4, que o pagamento da rubrica 'GDACT-GRAT.DES.AT.CIEN.E TECN.' foi feito com base na última remuneração percebida pelo então servidor, em vez da média aritmética dos últimos sessenta meses anteriores à aposentadoria ou instituição da pensão, nos termos do disposto nos arts. 59 e 60-B da MP 2229-43/2001 (ainda pendente de conversão em Lei) , com a redação dada pela Lei 11.356/2006.
82.	Todavia, também consta nos provento o pagamento da rubrica 'GD PARC COMPL ART 17 ON 5/2016', que se origina na opção do artigo 87 da Lei 13.324/2016, a qual previa a integralização da rubrica 'GDACT' pela 'média dos pontos da gratificação de desempenho recebidos nos últimos sessenta meses de atividade'; bem como o pagamento de parcela complementar, nos termos do artigo 88, § 5º, do mesmo diploma (vide item 31 desta instrução) .
83.	Destarte, em visto do exposto, concluiu-se que a interessada fez a opção prevista no artigo 87 da Lei 13.324/2016, sendo a rubrica 'GDACT' paga na forma acima descrita, quedando-se a questão saneada, nos termos do artigo 260, § 4º, do RI/TCU.
84.	Diante disto, não se verifica óbice para que o ato seja apreciado pela legalidade, ressalvando-se a falha que deixou de existir.
Em relação à Sra. MARLENE PEREIRA RODRIGUES LOPEZ SOTO
85.	Em análise do ato objeto destes autos, verifica-se que a interessada foi inativada em 1º/6/2012, com proventos integrais, computados mais de 34 anos de tempo de atividade. Incorporou, ainda, 21% a título de adicional por tempo de serviço e fração de quintos. Embora aposentada desde 2012, somente em 2015 o ato em apreço foi encaminhado para esta Corte. O fundamento legal da aposentadoria foi aquele descrito no artigo 3º da EC 47/2005.
86.	Em consulta ao contracheque à peça 10, p. 27, e em cotejo com a tabela salarial à peça 12, verifica-se, conforme informação do Gestor à peça 9, pg. 4, que o pagamento da rubrica 'GDACT-GRAT.DES.AT.CIEN.E TECN.' foi feito com base na última remuneração percebida pelo então servidor, em vez da média aritmética dos últimos sessenta meses anteriores à aposentadoria ou instituição da pensão, nos termos do disposto nos arts. 59 e 60-B da MP 2229-43/2001 (ainda pendente de conversão em Lei) , com a redação dada pela Lei 11.356/2006.
87.	Tal situação é idêntica àquela exposta nos itens 7 e 8 desta instrução, cabendo, por isso, considerar a forma de pagamento irregular. 
88.	Destarte, caberá propor a ilegalidade do ato, em virtude do pagamento irregular da rubrica 'GDACT'.
Em relação ao Sr. MILTON PAULO FERNANDEZ ROSA
89.	Em análise do ato objeto destes autos, verifica-se que o interessado foi inativado em 1º/4/2014, com proventos integrais, computados mais de 35 anos de tempo de atividade. Incorporou, ainda, 11% a título de adicional por tempo de serviço. O fundamento legal da aposentadoria foi aquele descrito no artigo 3º da EC 47/2005.
90.	Em consulta ao contracheque à peça 10, p. 27, e em cotejo com a tabela salarial à peça 11, verifica-se, conforme informação do Gestor à peça 9, pg. 4, que o pagamento da rubrica 'GDACT-GRAT.DES.AT.CIEN.E TECN.' foi feito com base na última remuneração percebida pelo então servidor, em vez da média aritmética dos últimos sessenta meses anteriores à aposentadoria ou instituição da pensão, nos termos do disposto nos arts. 59 e 60-B da MP 2229-43/2001 (ainda pendente de conversão em Lei) , com a redação dada pela Lei 11.356/2006.
91.	Tal situação é idêntica àquela exposta nos itens 7 e 8 desta instrução, cabendo, por isso, considerar a forma de pagamento irregular. 
92.	Destarte, caberá propor a ilegalidade do ato, em virtude do pagamento irregular da rubrica 'GDACT'.
Em relação ao Sr. ROBERTO PEREIRA MEDEIROS
91.	Em análise do ato objeto destes autos, verifica-se que o interessado foi inativado em 1º/6/2013, com proventos integrais, computados mais de 40 anos de tempo de atividade. Incorporou, ainda, 11% a título de adicional por tempo de serviço. O fundamento legal da aposentadoria foi aquele descrito no artigo 3º da EC 47/2005.
92.	Em consulta ao contracheque à peça 10, p. 29, e em cotejo com a tabela salarial à peça 11, verifica-se, conforme informação do Gestor à peça 9, pg. 4, que o pagamento da rubrica 'GDACT-GRAT.DES.AT.CIEN.E TECN.' foi feito com base na última remuneração percebida pelo então servidor, em vez da média aritmética dos últimos sessenta meses anteriores à aposentadoria ou instituição da pensão, nos termos do disposto nos arts. 59 e 60-B da MP 2229-43/2001 (ainda pendente de conversão em Lei) , com a redação dada pela Lei 11.356/2006.
93.	Tal situação é idêntica àquela exposta nos itens 7 e 8 desta instrução, cabendo, por isso, considerar a forma de pagamento irregular. 
94.	Destarte, caberá propor a ilegalidade do ato, em virtude do pagamento irregular da rubrica 'GDACT'.
Em relação à Sra. ROSA MARIA DE ALBUQUERQUE
95.	Em análise do ato objeto destes autos, verifica-se que a interessada foi inativada em 1º/2/2012, com proventos integrais, computados mais de 36 anos de tempo de atividade. Incorporou, ainda, 24% a título de adicional por tempo de serviço e fração de quintos. Embora aposentada desde 2012, somente em 2014 o ato em apreço foi encaminhado para esta Corte. O fundamento legal da aposentadoria foi aquele descrito no artigo 3º da EC 47/2005.
96.	Em consulta ao contracheque à peça 10, p. 31, e em cotejo com a tabela salarial à peça 11, verifica-se, conforme informação do Gestor à peça 9, pg. 4, que o pagamento da rubrica 'GDACT-GRAT.DES.AT.CIEN.E TECN.' foi feito com base na última remuneração percebida pelo então servidor, em vez da média aritmética dos últimos sessenta meses anteriores à aposentadoria ou instituição da pensão, nos termos do disposto nos arts. 59 e 60-B da MP 2229-43/2001 (ainda pendente de conversão em Lei) , com a redação dada pela Lei 11.356/2006.
97.	Tal situação é idêntica àquela exposta nos itens 7 e 8 desta instrução, cabendo, por isso, considerar a forma de pagamento irregular. 
98.	Destarte, caberá propor a ilegalidade do ato, em virtude do pagamento irregular da rubrica 'GDACT'.
Em relação à Sra. ROSANGELA FREITAS NUNES
99.	Em análise do ato objeto destes autos, verifica-se que a interessada foi inativada em 10/2/2014, com proventos integrais, computados mais de 36 anos de tempo de atividade. Incorporou, ainda, 20% a título de adicional por tempo de serviço. O fundamento legal da aposentadoria foi aquele descrito no artigo 3º da EC 47/2005.
100.	 Em consulta ao contracheque à peça 10, p. 31, e em cotejo com a tabela salarial à peça 11, verifica-se, conforme informação do Gestor à peça 9, pg. 4, que o pagamento da rubrica 'GDACT-GRAT.DES.AT.CIEN.E TECN.' foi feito com base na última remuneração percebida pelo então servidor, em vez da média aritmética dos últimos sessenta meses anteriores à aposentadoria ou instituição da pensão, nos termos do disposto nos arts. 59 e 60-B da MP 2229-43/2001 (ainda pendente de conversão em Lei) , com a redação dada pela Lei 11.356/2006.
101.	 Todavia, também consta nos provento o pagamento da rubrica 'GD PARC COMPL ART 17 ON 5/2016', que se origina na opção do artigo 87 da Lei 13.324/2016, a qual previa a integralização da rubrica 'GDACT' pela 'média dos pontos da gratificação de desempenho recebidos nos últimos sessenta meses de atividade'; bem como o pagamento de parcela complementar, nos termos do artigo 88, § 5º, do mesmo diploma (vide item 31 desta instrução) .
102.	 Destarte, em visto do exposto, concluiu-se que a interessada fez a opção prevista no artigo 87 da Lei 13.324/2016, sendo a rubrica 'GDACT' paga na forma acima descrita, quedando-se a questão saneada, nos termos do artigo 260, § 4º, do RI/TCU.
103.	 Diante disto, não se verifica óbice para que o ato seja apreciado pela legalidade, ressalvando-se a falha que deixou de existir.
Em relação à Sra. ROSANGELA LIMA DO NASCIMENTO
104.	 Em análise do ato objeto destes autos, verifica-se que a interessada foi inativada em 1º/3/2013, com proventos integrais, computados mais de 34 anos de tempo de atividade. Incorporou, ainda, 18% a título de adicional por tempo de serviço e quintos. Embora aposentada desde 2013, somente em 2015 o ato em apreço foi encaminhado para esta Corte. O fundamento legal da aposentadoria foi aquele descrito no artigo 3º da EC 47/2005.
105. 	Em consulta ao contracheque à peça 10, p. 33, e em cotejo com a tabela salarial à peça 12, verifica-se, conforme informação do Gestor à peça 9, pg. 4, que o pagamento da rubrica 'GDACT-GRAT.DES.AT.CIEN.E TECN.' foi feito com base na última remuneração percebida pelo então servidor, em vez da média aritmética dos últimos sessenta meses anteriores à aposentadoria ou instituição da pensão, nos termos do disposto nos arts. 59 e 60-B da MP 2229-43/2001 (ainda pendente de conversão em Lei) , com a redação dada pela Lei 11.356/2006.
106.	 Tal situação é idêntica àquela exposta nos itens 7 e 8 desta instrução, cabendo, por isso, considerar a forma de pagamento irregular. 
107. 	Destarte, caberá propor a ilegalidade do ato, em virtude do pagamento irregular da rubrica 'GDACT'.
Em relação ao Sr. SANDRA SILVA VILLARINHO
108.	 Em análise do ato objeto destes autos, verifica-se que a interessada foi inativada em 7/5/2014, com proventos integrais, computados mais de 30 anos de tempo de atividade. Incorporou, ainda, 13% a título de adicional por tempo de serviço. O fundamento legal da aposentadoria foi aquele descrito no artigo 3º da EC 47/2005.
109.	 Em consulta ao contracheque à peça 10, p. 33, e em cotejo com a tabela salarial à peça 12, verifica-se, conforme informação do Gestor à peça 9, pg. 4, que o pagamento da rubrica 'GDACT-GRAT.DES.AT.CIEN.E TECN.' foi feito com base na última remuneração percebida pelo então servidor, em vez da média aritmética dos últimos sessenta meses anteriores à aposentadoria ou instituição da pensão, nos termos do disposto nos arts. 59 e 60-B da MP 2229-43/2001 (ainda pendente de conversão em Lei) , com a redação dada pela Lei 11.356/2006.
110.	 Todavia, também consta nos provento o pagamento da rubrica 'GD PARC COMPL ART 17 ON 5/2016', que se origina na opção do artigo 87 da Lei 13.324/2016, a qual previa a integralização da rubrica 'GDACT' pela 'média dos pontos da gratificação de desempenho recebidos nos últimos sessenta meses de atividade'; bem como o pagamento de parcela complementar, nos termos do artigo 88, § 5º, do mesmo diploma (vide item 31 desta instrução) .
111. 	Destarte, em visto do exposto, concluiu-se que a interessada fez a opção prevista no artigo 87 da Lei 13.324/2016, sendo a rubrica 'GDACT' paga na forma acima descrita, quedando-se a questão saneada, nos termos do artigo 260, § 4º, do RI/TCU.
112.	 Diante disto, não se verifica óbice para que o ato seja apreciado pela legalidade, ressalvando-se a falha que deixou de existir.
Em relação ao Sr. SILVANA PEREIRA DE OLIVEIRA
113. 	Em análise do ato objeto destes autos, verifica-se que a interessada foi inativada em 6/3/2014, com proventos integrais, computados mais de 33 anos de tempo de atividade. Incorporou, ainda, 18% a título de adicional por tempo de serviço. O fundamento legal da aposentadoria foi aquele descrito no artigo 3º da EC 47/2005.
114.	 Em consulta ao contracheque à peça 10, p. 35, e em cotejo com a tabela salarial à peça 12, verifica-se, conforme informação do Gestor à peça 9, pg. 4, que o pagamento da rubrica 'GDACT-GRAT.DES.AT.CIEN.E TECN.' foi feito com base na última remuneração percebida pelo então servidor, em vez da média aritmética dos últimos sessenta meses anteriores à aposentadoria ou instituição da pensão, nos termos do disposto nos arts. 59 e 60-B da MP 2229-43/2001 (ainda pendente de conversão em Lei) , com a redação dada pela Lei 11.356/2006.
115.	 Tal situação é idêntica àquela exposta nos itens 7 e 8 desta instrução, cabendo, por isso, considerar a forma de pagamento irregular. 
116.	 Destarte, caberá propor a ilegalidade do ato, em virtude do pagamento irregular da rubrica 'GDACT'.
Em relação ao Sr. TARCISO JOSE DE LIMA
117.	 Em análise do ato objeto destes autos, verifica-se que o interessado foi inativado em 12/3/2014, com proventos integrais, computados mais de 39 anos de tempo de atividade. Incorporou, ainda, 20% a título de adicional por tempo de serviço e quintos. O fundamento legal da aposentadoria foi aquele descrito no artigo 3º da EC 47/2005.
118.	 Em consulta ao contracheque à peça 10, p. 35, e em cotejo com a tabela salarial à peça 12, verifica-se, conforme informação do Gestor à peça 9, pg. 4, que o pagamento da rubrica 'GDACT-GRAT.DES.AT.CIEN.E TECN.' foi feito com base na última remuneração percebida pelo então servidor, em vez da média aritmética dos últimos sessenta meses anteriores à aposentadoria ou instituição da pensão, nos termos do disposto nos arts. 59 e 60-B da MP 2229-43/2001 (ainda pendente de conversão em Lei) , com a redação dada pela Lei 11.356/2006.
119.	 Todavia, também consta nos provento o pagamento da rubrica 'GD PARC COMPL ART 17 ON 5/2016', que se origina na opção do artigo 87 da Lei 13.324/2016, a qual previa a integralização da rubrica 'GDACT' pela 'média dos pontos da gratificação de desempenho recebidos nos últimos sessenta meses de atividade'; bem como o pagamento de parcela complementar, nos termos do artigo 88, § 5º, do mesmo diploma (vide item 31 desta instrução) .
120.	 Destarte, em visto do exposto, concluiu-se que a interessada fez a opção prevista no artigo 87 da Lei 13.324/2016, sendo a rubrica 'GDACT' paga na forma acima descrita, quedando-se a questão saneada, nos termos do artigo 260, § 4º, do RI/TCU.
121. 	Diante disto, não se verifica óbice para que o ato seja apreciado pela legalidade, ressalvando-se a falha que deixou de existir.
Em relação à Sra. TATIANA MARIA DE CARVALHO PIRES
122. 	Em análise do ato objeto destes autos, verifica-se que a interessada foi inativada em 1º/3/2012, com proventos integrais, computados mais de 32 anos de tempo de atividade. Incorporou, ainda, 17% a título de adicional por tempo de serviço e quintos. Embora aposentada desde 2012, somente em 2015 o ato em apreço foi encaminhado para esta Corte. O fundamento legal da aposentadoria foi aquele descrito no artigo 3º da EC 47/2005.
123. Em consulta ao contracheque à peça 10, p. 37, e em cotejo com a tabela salarial à peça 11, verifica-se, conforme informação do Gestor à peça 9, pg. 4, que o pagamento da rubrica 'GDACT-GRAT.DES.AT.CIEN.E TECN.' foi feito com base na última remuneração percebida pelo então servidora, em vez da média aritmética dos últimos sessenta meses anteriores à aposentadoria ou instituição da pensão, nos termos do disposto nos arts. 59 e 60-B da MP 2229-43/2001 (ainda pendente de conversão em Lei) , com a redação dada pela Lei 11.356/2006.
124.	 Todavia, também consta nos provento o pagamento da rubrica 'GD PARC COMPL ART 17 ON 5/2016', que se origina na opção do artigo 87 da Lei 13.324/2016, a qual previa a integralização da rubrica 'GDACT' pela 'média dos pontos da gratificação de desempenho recebidos nos últimos sessenta meses de atividade'; bem como o pagamento de parcela complementar, nos termos do artigo 88, § 5º, do mesmo diploma (vide item 31 desta instrução) .
125. Destarte, em visto do exposto, concluiu-se que a interessada fez a opção prevista no artigo 87 da Lei 13.324/2016, sendo a rubrica 'GDACT' paga na forma acima descrita, quedando-se a questão saneada, nos termos do artigo 260, § 4º, do RI/TCU.
126.	 Diante disto, não se verifica óbice para que o ato seja apreciado pela legalidade, ressalvando-se a falha que deixou de existir.
Em relação à Sra. VANIA VIZZOTTO
127. 	Em análise do ato objeto destes autos, verifica-se que a interessada foi inativada em 3/6/2013, com proventos integrais, computados mais de 35 anos de tempo de atividade. Incorporou, ainda, 20% a título de adicional por tempo de serviço e quintos. O fundamento legal da aposentadoria foi aquele descrito no artigo 3º da EC 47/2005.
128.	 Em consulta ao contracheque à peça 10, p. 37, e em cotejo com a tabela salarial à peça 11, verifica-se, conforme informação do Gestor à peça 9, pg. 4, que o pagamento da rubrica 'GDACT-GRAT.DES.AT.CIEN.E TECN.' foi feito com base na última remuneração percebida pela então servidora, em vez da média aritmética dos últimos sessenta meses anteriores à aposentadoria ou instituição da pensão, nos termos do disposto nos arts. 59 e 60-B da MP 2229-43/2001 (ainda pendente de conversão em Lei) , com a redação dada pela Lei 11.356/2006.
129.	 Tal situação é idêntica àquela exposta nos itens 7 e 8 desta instrução, cabendo, por isso, considerar a forma de pagamento irregular. 
130.	Destarte, caberá propor a ilegalidade do ato, em virtude do pagamento irregular da rubrica 'GDACT'.
Em relação ao Sr. VICENTE FONSECA
131. 	Em análise do ato objeto destes autos, verifica-se que o interessado foi inativado em 1º/2/2012, com proventos integrais, computados mais de 35 anos de tempo de atividade. Incorporou, ainda, 18% a título de adicional por tempo de serviço e quintos. Embora aposentado desde 2012, somente em 2014 o ato em apreço foi encaminhado para esta Corte. O fundamento legal da aposentadoria foi aquele descrito no artigo 3º da EC 47/2005.
132. 	Em consulta ao contracheque à peça 10, p. 39, e em cotejo com a tabela salarial à peça 11, verifica-se, conforme informação do Gestor à peça 9, pg. 4, que o pagamento da rubrica 'GDACT-GRAT.DES.AT.CIEN.E TECN.' foi feito com base na última remuneração percebida pelo então servidor, em vez da média aritmética dos últimos sessenta meses anteriores à aposentadoria ou instituição da pensão, nos termos do disposto nos arts. 59 e 60-B da MP 2229-43/2001 (ainda pendente de conversão em Lei) , com a redação dada pela Lei 11.356/2006.
133. 	Todavia, também consta nos provento o pagamento da rubrica 'GD PARC COMPL ART 17 ON 5/2016', que se origina na opção do artigo 87 da Lei 13.324/2016, a qual previa a integralização da rubrica 'GDACT' pela 'média dos pontos da gratificação de desempenho recebidos nos últimos sessenta meses de atividade'; bem como o pagamento de parcela complementar, nos termos do artigo 88, § 5º, do mesmo diploma (vide item 31 desta instrução) .
134.	 Destarte, em visto do exposto, concluiu-se que a interessada fez a opção prevista no artigo 87 da Lei 13.324/2016, sendo a rubrica 'GDACT' paga na forma acima descrita, quedando-se a questão saneada, nos termos do artigo 260, § 4º, do RI/TCU.
135. 	Diante disto, não se verifica óbice para que o ato seja apreciado pela legalidade, ressalvando-se a falha que deixou de existir.
Em relação ao Sr. WALLACE SOARES CORREIA
136. 	Em análise do ato objeto destes autos, verifica-se que o interessado foi inativado em 2/5/2013, com proventos integrais, computados mais de 40 anos de tempo de atividade. Incorporou, ainda, 20% a título de adicional por tempo de serviço e quintos. Embora aposentado desde 2013, somente em 2015 o ato em apreço foi encaminhado para esta Corte. O fundamento legal da aposentadoria foi aquele descrito no artigo 3º da EC 47/2005.
137.	 Em consulta ao contracheque à peça 10, p. 39, e em cotejo com a tabela salarial à peça 12, verifica-se, conforme informação do Gestor à peça 9, pg. 4, que o pagamento da rubrica 'GDACT-GRAT.DES.AT.CIEN.E TECN.' foi feito com base na última remuneração percebida pelo então servidor, em vez da média aritmética dos últimos sessenta meses anteriores à aposentadoria ou instituição da pensão, nos termos do disposto nos arts. 59 e 60-B da MP 2229-43/2001 (ainda pendente de conversão em Lei) , com a redação dada pela Lei 11.356/2006.
138. Todavia, também consta nos provento o pagamento da rubrica 'GD PARC COMPL ART 17 ON 5/2016', que se origina na opção do artigo 87 da Lei 13.324/2016, a qual previa a integralização da rubrica 'GDACT' pela 'média dos pontos da gratificação de desempenho recebidos nos últimos sessenta meses de atividade'; bem como o pagamento de parcela complementar, nos termos do artigo 88, § 5º, do mesmo diploma (vide item 31 desta instrução) .
139.	 Destarte, em visto do exposto, concluiu-se que a interessada fez a opção prevista no artigo 87 da Lei 13.324/2016, sendo a rubrica 'GDACT' paga na forma acima descrita, quedando-se a questão saneada, nos termos do artigo 260, § 4º, do RI/TCU.
140.	 Diante disto, não se verifica óbice para que o ato seja apreciado pela legalidade, ressalvando-se a falha que deixou de existir.
Em relação ao Sr. YU CHI AU
141.	 Em análise do ato objeto destes autos, verifica-se que o interessado foi inativado em 1º/3/2013, com proventos integrais, computados mais de 40 anos de tempo de atividade. Incorporou, ainda, 23% a título de adicional por tempo de serviço e quintos. Embora aposentado desde 2013, somente em 2015 o ato em apreço foi encaminhado para esta Corte. O fundamento legal da aposentadoria foi aquele descrito no artigo 3º da EC 47/2005.
142. 	Em consulta ao contracheque à peça 10, p. 41, e em cotejo com a tabela salarial à peça 11, verifica-se, conforme informação do Gestor à peça 9, pg. 4, que o pagamento da rubrica 'GDACT-GRAT.DES.AT.CIEN.E TECN.' foi feito com base na última remuneração percebida pelo então servidor, em vez da média aritmética dos últimos sessenta meses anteriores à aposentadoria ou instituição da pensão, nos termos do disposto nos arts. 59 e 60-B da MP 2229-43/2001 (ainda pendente de conversão em Lei) , com a redação dada pela Lei 11.356/2006.
143.	 Tal situação é idêntica àquela exposta nos itens 7 e 8 desta instrução, cabendo, por isso, considerar a forma de pagamento irregular. 
144.	Destarte, caberá propor a ilegalidade do ato, em virtude do pagamento irregular da rubrica 'GDACT'.
Em relação aos Srs. CARLOS ALBERTO SILVA DOS SANTOS, ELIZABETH COTTA MARTINO, LAURIEMA QUEIROZ DA SILVA e NELSON PRUGNER
145. 	Os interessados acima mencionados faleceram. Nestes casos, o art. 260, § 5º, do Regimento Interno do TCU, preconiza que o Tribunal poderá considerar prejudicado, por perda de objeto, o exame destes atos."	
3.	Diante do exposto, a Sefip sugere (peças 50 e 51) :
	3.1. com fundamento nos arts. 71, inciso III, da Constituição Federal, 1º, inciso V, e 39, inciso II, da Lei 8.443/1992 e 260, § 1º, do Regimento Interno/TCU, considerar ilegal e recusar registro aos atos de concessão de aposentadoria de: Ailton Bastos de Miranda, Claudia Maria Correia Rocha, Dirceu Raimundo de Azevedo, Eliana Aparecida de Souza, Joel Jorge Filho, José João Ferraroni, José Sávio Junqueira Henrique, Márcia Regina Neder de Araujo, Maria Aparecida dos Reis, Maria Claudia Miranda Diogo, Marlene Pereira Rodigues Lopes Soto, Milton Paulo Fernandez Rosa, Roberto Pereira Medeiros, Rosa Maria de Albuquerque, Rosângela Lima do Nascimento, Silvana Pereira de Oliveira, Vânia Vizzotto e Yu Chi Au;
	3.2. dispensar a devolução dos valores indevidamente recebidos até a data da ciência pelo CNPq do acórdão que vier a ser proferido (Enunciado 106 da Súmula de Jurisprudência do TCU) ;
	3.3. esclarecer aos interessados que, no caso de não provimento de recurso eventualmente interposto junto ao TCU, deverão ser repostos os valores recebidos após a ciência do acórdão;
3.4. determinar ao CNPq que:
3.4.1. faça cessar os pagamentos decorrentes dos atos impugnados, comunicando ao TCU, no prazo de quinze dias, as providências adotadas, nos termos dos art. 262, caput, do Regimento Interno do TCU, 8º, caput, da Resolução - TCU 206/2007;
3.4.2. após a correção dos proventos, emita novo ato do interessado e submeta-o a registro deste Tribunal, no prazo de trinta dias;
3.4.3. informe aos interessados o teor do acórdão que vier a ser prolatado, encaminhando ao TCU, no prazo de trinta dias, comprovante de que esses estão cientes do julgamento deste processo;
	3.5. com base nos arts. 71, inciso III, da Constituição Federal, 1º, inciso V, e 39, inciso II, da Lei 8.443/1992 e 260, § 1º:
	3.5.1. considerar legais e determinar o registro dos atos de concessão de Guilherme Ferreira Garcia, Isarai de Ávila Staczak, Luiz Mascarenhas Correia, Marilúcia dos Santos Franca Santana, Maristela Maciel Silva, Rosangela Freitas Nunes, Sandra Silva Villarinho, Tarciso José de Lima, Tatiana Maria de Carvalho Pires, Vicente Fonseca, Wallace Soares Correia e Maria da Graça Aranha Haickel de Fernandez, com ressalva em relação à falha ('GDACT' paga com base na última remuneração percebida) que deixou de existir;
	3.5.2. considerar legal e determinar o registro do ato de concessão de Alfredo Rocha Filho;
	3.6. com fulcro no art. 260, § 5º, do Regimento Interno/TCU, considerar prejudicado, por perda de objeto, o exame do mérito dos atos de concessão de Carlos Alberto Silva dos Santos, Elizabeth Cotta Martino, Lauriema Queiroz da Silva e Nelson Prugner.
4.	O Ministério Público junto ao TCU, representado pelo Procurador Rodrigo Medeiros de Lima, manifesta-se de acordo com a proposta oferecida pela Sefip (peça 52) .
	É o Relatório.

não há.

Procurador Rodrigo Medeiros de Lima.

PESSOAL. APOSENTADORIAS. GRATIFICAÇÃO DE ATIVIDADE DE CIÊNCIA E TECNOLOGIA - GDACT. FORMA DE CÁLCULO DA GDACT PARA INCORPORAÇÃO DE SEU VALOR AOS PROVENTOS. ILEGALIDADE DE ALGUNS ATOS CONCESSÓRIOS, COM NEGATIVA DE REGISTRO. LEGALIDADE DOS DEMAIS ATOS. DETERMINAÇÃO AO ÓRGÃO DE ORIGEM. O valor da Gratificação de Atividade de Ciência e Tecnologia - GDACT deve refletir, na inatividade, a média dos valores recebidos pelo servidor nos últimos sessenta meses em atividade (MP 2.229-43/2001, art. 60-B, § 2º, c/c o art. 59, inciso II).

APOSENTADORIA (APOS)

Secretaria de Fiscalização de Pessoal - Sefip.

Em exame atos de concessão de aposentadoria em benefício de 35 ex-servidores do Conselho Nacional de Desenvolvimento Científico e Tecnológico - CNPq.
2.	Consoante visto no Relatório precedente, a Secretaria de Fiscalização de Pessoal - Sefip propõe a ilegalidade da concessão em análise e a negativa de registro dos atos de concessão de aposentadoria de Ailton Bastos de Miranda, Claudia Maria Correia Rocha, Dirceu Raimundo de Azevedo, Eliana Aparecida de Souza, Joel Jorge Filho, José João Ferraroni, José Sávio Junqueira Henrique, Marcia Regina Neder de Araujo, Maria Aparecida dos Reis, Maria Claudia Miranda Diogo, Marlene Pereira Rodigues Lopes Soto, Milton Paulo Fernandez Rosa, Roberto Pereira Medeiros, Rosa Maria de Albuquerque, Rosângela Lima do Nascimento, Silvana Pereira de Oliveira, Vânia Vizzotto e Yu Chi Au.
3.	Em razão do falecimento dos Srs. Carlos Alberto Silva dos Santos e Nelson Prugner, bem como das Sras. Elizabeth Cotta Martino e Lauriema Queiroz da Silva, a sugestão da unidade especializada é por considerar prejudicado o exame do mérito dos atos de concessão desses ex-servidores.
4.	Quanto aos demais atos, à exceção daquele relativo ao Sr. Alfredo Rocha Filho, a proposta de encaminhamento é no sentido de que sejam considerados legais, com a ressalva de que a falha 'GDACT', paga com base na última remuneração percebida deixou de existir, visto que os interessados fizeram a opção prevista no art. 87 da Lei 13.324/2016. No ato do mencionado ex-servidor excetuado, inativado de forma voluntária, com proventos proporcionais e calculados a partir da média das remunerações, não há qualquer observação a fazer, podendo ser apreciado pela legalidade.
5.	No mérito, acolho e adoto como razões de decidir a análise efetuada pela Secretaria de Fiscalização de Pessoal - Sefip (peças 50-51) , com a qual manifestou-se de acordo o Ministério Público junto a este Tribunal (peça 52) .
6.	Em consulta aos contracheques desses ex-servidores, foi constatada a concessão do pagamento da rubrica "GDACT-GRAT.DES.AT.CIEN.E TECN" com base na última remuneração percebida por aqueles relacionados no item 2, acima.
7.	Todavia, conforme demonstrado pela Sefip, o valor da GDACT na inatividade deve refletir a média dos valores recebidos nos últimos 60 meses em atividade, nos termos do art. 60-B, § 2º, c/c o art. 59, inciso II, da Medida Provisória 2.229-43/2001, em vez de tomar por base o último valor percebido na atividade, como constou das concessões dos atos das peças 13, 16, 17, 18, 22, 23, 24, 25, 28, 29, 30, 34, 35, 37, 38, 40, 42, 45 e 48, bem como dos contracheques dos interessados. Eis o teor das disposições mencionadas da referida MP: 
"Art. 59.  Para fins de incorporação aos proventos da aposentadoria ou às pensões, as Gratificações de que tratam os arts. 8º, 13, 19, 30, 41 e 56 desta Medida Provisória: 
 (...) 
II - serão calculadas pela média aritmética dos últimos sessenta meses anteriores à aposentadoria ou instituição da pensão. (Vide Lei 11.094, de 2005) 
 (...) 
        Art. 60-B.   (...)  
 (...) 
        § 2°  As gratificações referidas no caput deste artigo aplicam-se às aposentadorias e pensões concedidas ou instituídas após 29 de junho de 2000 e serão calculadas conforme o disposto no inciso II do caput do art. 59 desta Medida Provisória, desde que transcorridos pelo menos 60 (sessenta) meses de percepção das gratificações. (Incluído pela Lei 11.356, de 2006) "
8.	Diante do cálculo irregular de incorporação da GDACT à aposentadoria, em que há pagamento de rubrica em valor acima do previsto em lei, as concessões em favor dos ex-servidores Ailton Bastos de Miranda, Claudia Maria Correia Rocha, Dirceu Raimundo de Azevedo, Eliana Aparecida de Souza, Joel Jorge Filho, José João Ferraroni, José Sávio Junqueira Henrique, Marcia Regina Neder de Araujo, Maria Aparecida dos Reis, Maria Claudia Miranda Diogo, Marlene Pereira Rodigues Lopes Soto, Milton Paulo Fernandez Rosa, Roberto Pereira Medeiros, Rosa Maria de Albuquerque, Rosângela Lima do Nascimento, Silvana Pereira de Oliveira, Vânia Vizzotto e Yu Chi Au devem ser consideradas ilegais, negando-se o registro aos respectivos atos (v.g: Acórdão 7244/2016-TCU-Primeira Câmara, da relatoria do Min. Weder de Oliveira, 8.341/2016 - 2ª Câmara, da relatoria do Min. Augusto Nardes, e 4.480/2017 - 2ª Câmara, da minha relatoria) . 
9.	A esses interessados cabe aplicar a orientação fixada no Verbete 106 da Súmula de jurisprudência do TCU às parcelas indevidamente recebidas de boa-fé. 
10. 	De conformidade com o art. 262 do Regimento Interno deste Tribunal, importa determinar ao CNPq que faça cessar os pagamentos decorrentes dos atos impugnados, sob pena de responsabilidade solidária da autoridade administrativa omissa, devendo ser emitidos novos atos após a correção do cálculo da GDACT. 
11.	Deve-se também determinar à entidade de origem que comunique os interessados sobre a deliberação do Tribunal, alertando-os de que o efeito suspensivo proveniente da interposição de eventuais recursos não os eximem da devolução dos valores percebidos indevidamente após a notificação, caso esses não sejam providos. Após, o CNPq deve remeter ao Tribunal documentos comprobatórios de que os mencionados interessados foram cientificados do julgamento desta Corte.
12.	Considero pertinente, ainda, dirigir determinação à Sefip para que proceda à verificação do cumprimento das providências endereçadas ao CNPq.
13.	Outrossim, no que concerne às análises dos atos de concessão em favor dos ex-servidores falecidos Carlos Alberto Silva dos Santos, Nelson Prugner, Elizabeth Cotta Martino e Lauriema Queiroz da Silva, devem ser consideradas prejudicadas, por perda de objeto, nos termos do § 5º do art. 260 do Regimento Interno/TCU.
14.	Quanto aos atos de Guilherme Ferreira Garcia, Isarai de Ávila Staczak, Luiz Mascarenhas Correia, Marilúcia dos Santos Franca Santana, Maristela Maciel Silva, Rosangela Freitas Nunes, Sandra Silva Villarinho, Tarciso José de Lima, Tatiana Maria de Carvalho Pires Fiuza, Vicente Fonseca, Wallace Soares Correia e Maria da Graça Aranha Haickel de Fernandez, devem ser considerados legais, com determinação de registro, mas, conforme o disposto no art. 260, § 4º, do Regimento Interno/TCU, faço a ressalva de que a irregularidade no pagamento da GDACT deixou de existir, quando os mencionados interessados fizeram a opção prevista no art. 87 da Lei 13.324/2016 e a GDACT passou a ser paga na forma descrita no referido dispositivo c/c o art. 88 do mesmo diploma legal.
15.	No que concerne ao ato de concessão de aposentadoria em favor de Alfredo Rocha Filho, por não se ter verificado qualquer ilegalidade, deve ser considerado legal, com determinação de registro.
16.	Por fim, como os atos tratados nestes autos (peças 13 a 48) foram enviados a este Tribunal para apreciação em prazo inferior a cinco anos, desnecessária a oitiva prévia dos interessados, nos termos do Acórdão 587/2011-TCU-Plenário (rel. Min. Valmir Campelo) .
	Nessas condições, acolho as análises uniformes da unidade especializada e do Parquet e manifesto-me por que seja acolhida a deliberação que ora submeto a este Colegiado.
T.C.U., Sala das Sessões, em 21 de maio de 2019.
MARCOS BEMQUERER COSTA
Relator